臺灣臺北地方法院刑事判決　　　　　　　99年度訴字第1859號
公　訴　人　臺灣臺北地方法院檢察署檢察官
被　　　告　莊育昇原名莊聖德.
上列被告因常業詐欺案件，經檢察官提起公訴（99年度偵字第63
89號、99年度偵字第20067 號），被告於本院準備程序中就被訴
事實為有罪之陳述，經法官告知簡式審判程序意旨，並聽取公訴
人及被告意見後，經本院裁定進行簡式審判程序，判決如下：
    主  文
莊育昇犯共同常業詐欺取財罪，處有期徒刑壹年，減為有期徒刑
陸月。
    事  實
一、莊育昇（原名莊聖德）與李銘賢（本案判決確定） 、姚欣汝
    （本案判決確定）、楊泰維（原名楊鴻濤，另案判決確定）
    等人均明知「水沙漣美容名店」（址設臺北市○○區○○路
    1 段163 號2 樓之1 ，下稱水沙漣）、「日系碟影名品店」
    （址設臺北市大安區○○○路○ 段41號6 樓之1 ，下稱日系
    碟影）等連鎖護膚店，實際上並無提供特別性服務之俱樂部
    ，為促銷會員卡抽佣，按摩小姐偶利用撫摸男客生殖器之猥
    褻行為引起性慾，使男客誤認加入會員後可與小姐進一步性
    交易，乃竟於受僱期間，與蔡錫烽（另案判決確定）、陳如
    嘉（另案偵辦）、常文道（另案偵辦）等人共同意圖為自己
    不法之所有，出於詐欺取財以為常業之犯意聯絡，配合向不
    特定男客行騙。其間，莊智程於民國88年1 月2 日前往「柔
    姿」消費，花名「妞妞」（姓名年籍不詳，已成年）之按摩
    小姐佯稱「要不要舒服（做愛、性交）」、「加入會員可做
    愛做的事」、「從事性交易可以享受折扣優待」云云，使不
    知情之被害人，支付新臺幣（下同）5 萬元購買「柔姿」會
    員卡，並相繼於該日及同年1 月底至7 月間，多次前往「喬
    安」、「貝依柔美容名店」（址設臺北市中山區○○○路43
    8 號4 樓，下稱貝依柔）、水沙漣、日系碟影等連鎖護膚店
    消費。而「喬安名品店」（址設臺北市中山區○○○路○段
    54號2 樓之2 ，下稱喬安）之「勇經理」（姓名年籍不詳）
    於88年1 月23日晚上，向其佯稱有一專門做愛的地方，專屬
    於高級會員，建議莊智程將會費提高為8 至10萬元，致被害
    人信以為真，再交付會費3 萬元（但實際上僅由按摩小姐按
    摩後，即行返回）；於88年2 月27日晚上，莊智程前往「貝
    依柔」消費，由經理施志遠（另案判決確定）接待進入包廂
    盥洗，安排花名「小岱」（姓名年籍不詳，已成年）之按摩
    小姐為其按摩，經「小岱」故意按摩挑起性慾後，施志遠趁
    機入內佯稱該店係服務12萬至14萬元之會員，要求莊智程再
    補交會費52200 元，被害人補足會費後，本欲帶「小岱」外
    出性交易，「小岱」先後以哥哥在住處打麻將及有打架事件
    為由，拖延時間。折回「貝依柔」後，施志遠以「要有手段
    ，幾次之後小姐才會與其做愛」為幌安撫。並媒介另一按摩
    小姐「小艾」（姓名年籍不詳，已成年）以相同手法為猥褻
    按摩，誤認如會員資格再升級，可與「小艾」從事性交易，
    而分別於88年2 月28日凌晨及同年3 月6 日凌晨，刷卡支付
    4780 0元、20000 元；88年4 月3 日下午2 、3 時許，莊智
    程在楊泰維接待下，進入「喬安」名店，在自稱「德經理」
    （姓名年籍不詳）之成年男子建議下，直接支付現金4000
    元帶某按摩小姐出場，惟因小姐拒絕性交易，被害人乃要求
    在場之楊泰維、「德經理」退款，楊泰維與「德經理」明知
    所謂特別性服務不過係幌子，不但不肯退費，反以會員升級
    後，可在一專門提供房間、浴衣之地方做愛為幌，騙取被害
    人同意將該4000元充作將來會員資格升級之部分費用（日後
    需再繳交16000 元）；88年5 月15日晚上，被害人經楊泰維
    建議，前往「水沙漣」消費，姚欣汝（花名「雪兒」）在包
    廂內按摩過程偶有挑逗，佯稱「若要舒服一點」，要將會員
    卡升級50000 元，使莊智程若有若無間，誤認可與姚欣汝進
    行性交易，而交付現金50000 元；同年5 月29日下午3 、4
    時許，姚欣汝在「水沙漣」包廂內，將手伸入被害人所穿紙
    褲內，以手指撫摸其生殖器周圍部位，而為猥褻之行為，莊
    智誠同日刷卡31500 元購買會員卡；同年5 月29日下午3 、
    4 時許，莊智程經姚欣汝通知前往「日系碟影」捧場消費，
    姚欣汝利用相同手法，撫摸莊智程之生殖器附近部位，引起
    其性慾，騙使莊智誠再刷卡33600 元購買會員卡。嗣莊智程
    發覺支付費用不貲，按摩小姐仍不願與其為性交易，自認受
    騙而要求退費，自稱「小彭」經理（日系碟影）及蔡董之成
    年男子（姓名年籍均不詳）所交付面額22萬5000元之支票一
    紙（發票人：江尚霖，付款人上海商業儲蓄銀行城中分行，
    發票日：88年11月22日，票號CA0000000 ），屆期經銀行以
    存款不足退票。莊智程始知受騙。
四、案經臺灣臺北地方法院檢察署檢察官簽分偵辦後起訴。
    理  由
壹、程序部分
    按除被告所犯為死刑、無期徒刑、最輕本刑為3 年以上有期
    徒刑之罪或高等法院管轄第一審案件者外，於法院行準備程
    序進行中，被告先就被訴事實為有罪之陳述時，審判長得告
    知被告簡式審判程序之旨，並聽取當事人、代理人、辯護人
    及輔佐人之意見後，裁定進行簡式審判程序；又簡式審判程
    序之證據調查，不受刑事訴訟法第159 條第1 項、第161 條
    之2 、第161 條之3 、第163 條之1 及第164 條至第170 條
    規定之限制，刑事訴訟法第273 條之1 第1 項、第273 條之
    2 分別定有明文。本件被告莊育昇所犯係死刑、無期徒刑、
    最輕本刑為3 年以上有期徒刑以外之罪，其於準備程序中就
    被訴事實為有罪之陳述，經告知簡式審判程序之旨，並聽取
    公訴人、被告之意見後，認適宜進行簡式審判程序，爰依刑
    事訴訟法第273 條之1 第1 項規定，進行簡式審判程序，合
    先敘明。
貳、實體方面
一、認定犯罪事實之理由及所憑之證據：
    上揭犯罪事實，業據被告坦承不諱，有本院審判筆錄在卷可
    稽，核與證人許小惠、曾文婷、劉玉燕、莊智程、葉展宏、
    蘇凡雯、何健伸、廖武泉、蔡明智、周財德、黃鵬星及黃亦
    明等人證述之情節大致相符，復有莊智程之信用卡消費明細
    帳單附卷可參。按以自己共同犯罪之意思，參與實施犯罪構
    成要件以外之行為，或以自己共同犯罪之意思，事先同謀，
    而由其中一部份人實施犯罪之行為者，均為共同正犯（司法
    院大法官會議解釋釋字第109 號解釋意旨參照）。次按共同
    正犯，係共同實施犯罪行為之人，在共同意思範圍內，各自
    分擔犯罪行為之一部，相互利用他人之行為，以達其犯罪之
    目的，其成立不以全體均參與實施犯罪構成要件之行為為要
    件；參與犯罪構成要件之行為者，固為共同正犯；以自己共
    同犯罪之意思，參與犯罪構成要件以外之行為，或以自己共
    同犯罪之意思，事前同謀，而由其中一部分人實行犯罪之行
    為者，亦均應認為共同正犯，使之對於全部行為所發生之結
    果，負其責任（最高法院92年度台上字第2824號裁判要旨參
    照）。是被告與楊泰維、蔡錫峰、陳如嘉、常文道、喬安店
    之德經理、勇經理、施志遠、李銘賢及姚欣汝等人間，有共
    同對不特定男客為常業詐欺取財之行為之犯意連絡及行為分
    擔。足認被告上開任意性自白與事實相符，應可採信。本件
    事證明確，被告之犯行堪以認定，應依法論科。
二、論罪科刑之依據：
  (一)按刑法上所謂常業犯，指反覆以同種類行為為目的之社會活
    動之職業性犯罪而言，至於犯罪所得之多寡，是否恃此犯罪
    為唯一之謀生職業，則非所問，縱令兼有其他職業，仍無礙
    於該常業犯罪之成立（最高法院85年度台上字第510 號判例
    參照）。故被告之行為成立常業犯者，均不再就其前後諸犯
    行以連續犯之例論罪。
  (二)被告行為後，前於民國94年2 月2 日修正公布之刑法，已自
    95年7 月1 日起施行，另刑法施行法亦於95年6 月14日增訂
    該法第1 條之1 規定，並自95年7 月1 日施行。其中修正後
    刑法第2 條之規定，乃係關於新舊法比較適用之準據法，其
    本身無關行為可罰性要件之變更，故於95年7 月1 日刑法修
    正施行後，如有涉及比較新舊法之問題，即應逕依修正後刑
    法第2 條第1 項規定，為「從舊從輕」之比較（最高法院95
    年度第8 次刑事庭會議決議意旨參照）。茲就本件刑法之新
    舊法比較結果說明如下：
  1.新修正施行之刑法，已刪除第340 條「常業詐欺罪」之規定
    ，但本件被告所犯本罪之時間在刑法修正施行前，而當時常
    業詐欺罪，其法定本刑為1 年以上7 年以下有期徒刑，得併
    科5 萬元以下罰金，刑法修正後，因常業犯已經刪除，應將
    所犯之詐欺取財罪分論併罰，合併計算其法定最高本刑後，
    較原常業犯之法定刑為重，依刑法第2 條第1 項之規定比較
    結果，應適用較輕之修正前刑法第340 條而論以常業詐欺罪
    。
  2.刑法第33條第5 款有關罰金之最低數額部分，刑法分則編各
    罪所定罰金之貨幣單位原為銀元，修正前刑法第33條第5 款
    規定：「罰金：（銀元）1 元以上」，而銀元與新臺幣間之
    折算，依現行法規所定貨幣單位折算新臺幣條例規定，以銀
    元1 元折算新臺幣3 元；修正後刑法第33條第5 款則規定：
    「罰金：新臺幣1 千元以上，以百元計算之」；經比較修正
    前、後之規定，修正後刑法第33條第5 款所定罰金之最低數
    額，較之修正前提高，自以修正前刑法第33條第5 款規定有
    利於被告。
  3.又修正後刑法第28條關於成立共同正犯之標準，將原來共同
    正犯之共同「實施」犯罪，改為共同「實行」犯罪，剔除完
    全未參與犯罪相關行為之「實行」的「陰謀共同正犯」及「
    預備共同正犯」，是修正後之共同正犯之可罰性要件之範圍
    業已限縮。而本案被告之犯行非屬陰謀、預備共同正犯，適
    用行為時即修正施行前之刑法第28條規定論擬，並無不利於
    被告。
  4.綜合上述各條文修正前後之比較後，適用修正後之刑法等相
    關法律規定並未對被告更為有利，揆諸前揭刑法第2 條第1
    項前段規定，即應適用修正前之刑法第340 條、第28條等規
    定。
  (三)核被告所為，係犯修正前刑法第340 條之常業詐欺取財罪。
    其上開犯行與楊泰維、蔡錫峰、陳如嘉、常文道、喬安店之
    德經理、勇經理、施志遠、李銘賢及姚欣汝等人間，有犯意
    連絡及行為分擔，應依修正前刑法第28條之規定，論以共同
    正犯。
  (四)爰審酌被告年輕力壯，不思戮力營生，利用男人至風月場所
    不願曝光之心理弱點，引人入彀，攫取財富，實屬不該，然
    其僅係受僱，參與層面非深，且於本院審理時，坦承犯行，
    已有悛悔之意願，量處如主文所示之刑。又本案被告之犯行
    ，其犯罪時間係在96年4 月24日以前，且無不能減刑之事由
    ，合於中華民國九十六年罪犯減刑條例第2 條第1 項第3 款
    之規定，爰依法減輕其宣告刑二分之一。
據上論斷，依刑事訴訟法第273 條之1 第1 項、第299 條第1 項
前段，刑法第2 條第1 項前段、修正前刑法第28條、第340 條，
廢止前罰金罰鍰提高標準條例第2 條，現行法規所定貨幣單位折
算新臺幣條例第1 條前段，中華民國九十六年罪犯減刑條例第2
條第1 項第3 款、第7 條、第9 條，判決如主文。
本案經檢察官林彥君到庭執行職務
中    華    民    國   100    年    9     月    30    日
                  刑事第八庭    法  官  陳雯珊
上正本證明與原本無異。
如不服本判決應於收受送達後10日內向本院提出上訴書狀，並應
敘述具體理由；其未敘述上訴理由者，應於上訴期間屆滿後20日
內向本院補提理由書（均須按他造當事人之人數附繕本）「切勿
逕送上級法院」。告訴人或被害人如對於本判決不服者，應具備
理由請求檢察官上訴，其上訴期間之計算係以檢察官收受判決正
本之日期為準。
                                書記官  馬正道
中    華    民    國   100    年    9     月    30    日
得上訴（10日）
附錄本案論罪科刑法條全文：
中華民國刑法(舊 92.06.25 以前)第339條
(普通詐欺罪)
意圖為自己或第三人不法之所有，以詐術使人將本人或第三人之
物交付者，處 5 年以下有期徒刑、拘役或科或併科 1000 元以
下罰金。
以前項方法得財產上不法之利益或使第三人得之者，亦同。
前二項之未遂犯罰之。
中華民國刑法(舊 92.06.25 以前)第340條
以犯第339條之罪為常業者，處1年以上7年以下有期徒刑，得併
科5萬元以下罰金。